【裁判字號】    98,易,443
【裁判日期】    990831
【裁判案由】    傷害
【裁判全文】
臺灣屏東地方法院刑事判決               98年度易字第443號
公  訴  人  臺灣屏東地方法院檢察署檢察官
被      告  甲○○
            丁○○
            乙○○
上二人共同
選任辯護人  唐國盛律師
上列被告因傷害等案件，經檢察官提起公訴（97年度偵字第8076
號、98年度偵字第1313號），本院判決如下：
    主  文
甲○○犯傷害罪，處有期徒刑陸月，如易科罰金以新臺幣壹仟元
折算壹日。又犯傷害罪，處有期徒刑月，如易科罰金以新臺幣
壹仟元折算壹日。應執行有期徒刑捌月，如易科罰金以新臺幣壹
仟元折算壹日。
丁○○共同犯傷害罪，累犯，處有期徒刑月，如易科罰金以新
臺幣壹仟元折算壹日。
乙○○共同犯傷害罪，處有期徒刑貳月，如易科罰金以新臺幣壹
仟元折算壹日。
    事  實
一、甲○○於民國97年10月21日20時許，在屏東縣東港鎮華僑市
    場之「海田代炒店」內，與友人丁○○同桌飲酒之際發生口
    角衝突，隨後丁○○與同居女友乙○○先行步出「海田代炒
    店」、至該店前之停車場準備開車離去，適甲○○同樣前來
    該停車場，又因上揭嫌隙而二度發生口角衝突，詎引起彼此
    互毆，即丁○○、乙○○共同基於傷害之犯意聯絡，丁○○
    乃持不詳棍棒接續毆打甲○○之頭部數下，乙○○則自車內
    取出球棒毆打甲○○之頭部1 下，而甲○○亦基於傷害之犯
    意，以拳頭攻擊之方式，分別接續揮打丁○○、乙○○各數
    下，上三人便因前開互毆，造成甲○○受有頭部外傷合併腦
    震盪之傷害，丁○○受有鼻骨骨折、上唇撕裂傷、胸部挫傷
    和左眼眼球鈍傷致水晶體偏位、結膜下出血之傷害，乙○○
    受有頭部外傷、鼻挫傷、鼻骨骨折和左鼻側兩處0.5 公分撕
    裂傷之傷害。
二、案經甲○○訴由屏東縣政府警察局東港分局報告暨丁○○、
    乙○○訴由臺灣屏東地方法院檢察署檢察官偵查起訴。
    理  由
壹、證據之證據能力
一、按被告以外之人於審判外之言詞或書面陳述，除法律有規定
    者外，不得作為證據；法院或檢察官得囑託醫院、學校或其
    他相當之機關、團體為鑑定，或審查他人之鑑定，並準用第
    203 條至第206 條之1 之規定；其須以言詞報告或說明時，
    得命實施鑑定或審查之人為之；刑事訴訟法第159 條第1 項
    、第208 條第1 項分別定有明文。是法院或檢察官依刑事訴
    訟法第208 條第1 項之規定，囑託鑑定機關所出具之鑑定報
    告，應為上開傳聞法則之例外，故關於被告丁○○所受傷勢
    是否達到重傷害程度乙節，經本院囑託長庚醫療財團法人高
    雄長庚紀念醫院（下稱長庚醫院）所為之鑑定結果（見本院
    卷第323 、343 頁），依前揭說明自有證據能力。
二、被告以外之人於偵查中向檢察官所為陳述，依刑事訴訟法第
    159 條之1 第2 項明文規定原則上得為證據。本件被告丁○○、乙○○以證人身分在檢察官面前之具結作證，當事人均
    未抗辯該審判外陳述有何顯不可信之情況，被告方面亦未請
    求行使詰問權（見本院卷第307 頁），是依前開法條規定，
    當有證據能力。
三、按被告以外之人於審判外之陳述，雖不符刑事訴訟法第159
    條之1 至之4 等規定，惟經當事人於審判程序同意作為證據
    ，法院審酌該言詞陳述或書面陳述作成時之情況，認為適當
    者，亦得為證據；又當事人、代理人或辯護人於法院調查證
    據時，知有刑事訴訟法第159 條第1 項不得為證據之情形，
    而未於言詞辯論終結前聲明異議者，視為有前項之同意；刑
    事訴訟法第159 條之5 定有明文。本件當事人對證人丙○○
    於警詢時所為之陳述，未在言詞辯論終結前聲明異議，被告
    方面且不請求對質詰問（見本院卷第307 頁以下），本院審
    酌上開證據作成時，並無不當取供或非法取得之情形，認以
    之作為本案證據亦屬適當，故依法有證據能力。
貳、實體方面
一、上揭被告甲○○傷害丁○○、乙○○之犯罪事實，業據被告
    甲○○於本院審理中坦承不諱（見本院卷第307 頁），核與
    證人即被害人丁○○、乙○○指訴遭到被告甲○○毆擊乙節
    相符（見偵卷第8076號第19頁），以及證人即「海田代炒店
    」老闆丙○○證稱目睹渠等在上開停車場互毆經過足資佐證
    （見警卷第23頁），並有安泰醫療社團法人安泰醫院、長庚
    醫院診斷證明書等件附卷可稽（見警卷第32-33 、5 頁），
    是認被告甲○○之自白和事實相符，堪予採信。至被害人丁○○主張：伊眼睛受創嚴重，請求訴究重傷害之刑責云云，
    惟經本院送請長庚醫院鑑定其傷勢，結果略以：該受創左眼
    最佳矯正視力為0.2 至0.3 之間，不符合「視力減退至0.1
    以下者」之殘障標準等語，有上開鑑定資料存卷為憑（見本
    院卷第323 、343 頁），顯然無積極事證足認被告甲○○之
    犯行造成何等重傷害結果，故被害人丁○○前開主張尚有未
    洽，特此敘明。又被告甲○○既稱：案發前夕伊在停車場又
    遇到丁○○、乙○○，當時伊和渠等相距約20幾步，伊見對
    方手中持械作勢攻擊，便衝向前與之發生互毆等語（見本院
    卷第363 頁反面以下），已見被告甲○○發現來者不善、猶
    執意主動上前迎敵，顯係基於傷害之意思下手攻擊，自無防
    衛意思可言，是被告甲○○一度表示：自己應係正當防衛云
    云（見偵卷第8076號第20頁），核屬無據，併予敘明。綜上
    ，此部分罪證適屬明確，被告甲○○之犯行洵堪認定，應依
    法論科。
二、訊據被告丁○○、乙○○固不爭執其等為同居男女朋友、案
    發前曾發生與友人甲○○之口角衝突，被告乙○○且坦認嗣
    後持球棒打甲○○，惟其等均矢口否認有何傷害犯行，被告
    丁○○並辯稱：甲○○糾眾施暴，伊只有被甲○○打，根本
    沒有還手云云，被告乙○○則辯稱：為了阻止甲○○毆打伊
    等，伊才會持棒揮擊，應係正當防衛云云。惟本院查：
（一）上揭被告丁○○、乙○○分別持用棍棒毆打甲○○成傷乙
      節，業據證人即被害人甲○○指訴在卷（見本院卷第363
      頁反面以下），以及證人即「海田代炒店」老闆丙○○證
      稱目睹渠等彼此互毆之經過足資佐證（見警卷第23頁），
      並有安泰醫療社團法人安泰醫院診斷證明書1 紙附卷可稽
      （見警卷第34頁）。考諸證人丙○○作證內容係明確提到
      「丁○○、乙○○和甲○○彼此互毆」，乃俱證兩方面之
      不利事實、無何偏頗，即徵證人丙○○之前開證詞顯然可
      信，矧且被告丁○○、乙○○暨辯護人皆對證人丙○○之
      證述內容表示沒有意見（見本院卷第307 頁反面、第366
      頁反面），從而證人甲○○雖為被害人，有追究被告丁○○、乙○○刑事責任之指訴立場，但該指訴內容既有證人
      丙○○前開證詞足資互核相佐，自堪憑採為被告丁○○、
      乙○○遂行傷害之認定。
（二）被告丁○○雖辯稱：因甲○○夥眾前來，伊只有被甲○○
      打，並未還手云云。然細究：
    1.被告丁○○於案發後報警時，乃明確謂「甲○○一人行兇
      」，絲毫未提及「甲○○身旁另有不詳群眾出手架人、使
      之出手傷害」，有97年11月20日屏東縣政府警察局東港分
      局東濱派出所報告書可證（見警卷第7 頁），嗣於歷次偵
      審程序中，卻又先後陳述「甲○○一人打我，本想反擊但
      遭周圍勸架者抓住故沒能反擊，結果我一直被甲○○毆打
      」、「甲○○打我時，旁邊有人將我拉住，我不知道被甲○○打了幾下」、「甲○○的人馬架住我，是左右各一人
      把我的雙手反折到我的背部，然後甲○○出拳把我打倒在
      地，架我的人還將我拉起來繼續打，這群人是來幫甲○○
      打我的，不是來勸架的」等不一說詞（見警卷第13頁、偵
      卷第8076號第19頁、本院卷第307 頁反面以下），鬥毆情
      節更從「有人出面勸架」迭易為「遭架住後被甲○○毆打
      」，足示隨偵審程序之進行，被告丁○○所為陳述逐有誇
      飾渲染甲○○犯行之傾向，其辯解內容顯屬偏頗。
    2.況據被告乙○○所稱：案發前在「海田代炒店」內發生口
      角衝突時，周圍大多是甲○○的舊識，且都憚於甲○○的
      淫威，伊等後來才會被打得如此慘、又找不到人可以作證
      等語，以及被告丁○○所述：離開「海田代炒店」後便往
      停車場，伊和乙○○尚在停車場花了約十分鐘爭執由何人
      開車，這段期間都沒有人靠近停車場等語（見本院卷第36
      5 頁反面以下），則若甲○○如被告丁○○所述有糾眾行
      兇之情，顯應在「海田代炒店」內發生口角衝突時即使喚
      周圍舊識上前打人，或至遲於被告丁○○、乙○○一離開
      「海田代炒店」後便夥眾攻擊，殊無理由需於被告丁○○
      、乙○○已經位在停車場、尚滯留約十分鐘後，才召人前
      去圍毆；且被告丁○○、乙○○乃偶因爭執何人開車而滯
      留約十分鐘，自非甲○○所能預見，是甲○○於被告丁○○、乙○○步出「海田代炒店」時，主觀上顯認渠等已經
      離去，自不可能再花十分鐘許糾眾前往停車場，益徵甲○○所言「雙方都離開『海田代炒店』後又在停車場相遇，
      才引發第二次衝突、進而互毆」較為合理（見本院卷第36
      3 頁反面以下），尚無蓄意夥集其餘人等行兇一事。
    3.綜上，被告丁○○猶稱：甲○○糾眾施暴，自己只有被打
      、沒有還手云云，俱現迴護自己、加深對方惡性之情，自
      難採為對其有利之認定。
（三）被告乙○○雖辯稱：伊雖棒打甲○○，但係正當防衛云云
      。惟按互毆者縱令一方先行出手，還擊之一方在客觀上苟
      非單純對現在不法侵害為必要排除之反擊行為，因其本即
      有傷害之犯意存在，自無主張防衛權之餘地（最高法院96
      年度台上字第3526號判決意旨參照）。本件案發既源於被
      告丁○○和甲○○在「海田代炒店」店內、店前停車場先
      後發生口角衝突，繼之演變成三人互毆事件，業詳前述，
      而被告乙○○又迭稱：伊被甲○○攻擊後，甲○○再打丁○○，這時伊到後車廂找衛生紙擦血，結果看到一支球棒
      ，伊就拿起來打甲○○等語（見警卷第18頁、偵卷第8076
      號第20頁、本院卷第35頁），可見案發前夕上三人已因細
      故而有嫌隙，在此怨懟氣氛下一再出現口角爭執，乃至發
      生互毆後，被告乙○○一度離開鬥毆局面，又再持棒前去
      攻擊甲○○，衡此迭經衝突後發生肢體暴力相向之情狀觀
      察，被告乙○○持棒揮擊之行為在客觀上顯非單純對現在
      不法侵害所為之排除、反擊行為，而係本有傷害犯意存在
      ，繼之加入鬥毆局面、互毆攻擊，揆諸上開說明，該情自
      無主張正當防衛之餘地，故被告乙○○所為辯詞同樣未可
      採為對其有利之認定。
（四）被告丁○○、乙○○之辯護人為其等辯稱：果若案發經過
      如甲○○指訴，乃被告丁○○、乙○○分別持用棍棒與之
      互毆，豈有可能在二人持械攻擊一人的情狀，反而係被告
      丁○○、乙○○多處受有嚴重傷勢、甲○○卻只有局部受
      傷，足見甲○○指訴情節不合經驗法則，自徵被告丁○○
      所述「單純被打」、被告乙○○所述「為防禦而揮擊球棒
      」等節屬實（見本院卷第370 頁），惟案發時乃由被告丁○○、乙○○和甲○○在上開停車場彼此「互毆」，既經
      客觀無何偏頗之證人丙○○指證綦詳，業如前述，究諸被
      告乙○○一介女子，衡情身材、體力不如男性，顯無從因
      被告丁○○、乙○○具有人數上優勢，即當然認為可造成
      對方較嚴重之傷害，亦無理由僅因鬥毆結果乃被告丁○○
      、乙○○受創較為嚴重，即反推只有甲○○一方打人行兇
      ，故辯護人前開辯解，仍無從採為對被告丁○○、乙○○
      有利之認定。
（五）綜合上述，被告丁○○、乙○○傷害甲○○之犯行亦可認
      定，應依法論科。
三、核被告甲○○、丁○○、乙○○所為，均係犯刑法第277 條
    第1 項之傷害罪。被告甲○○、丁○○先在「海田代炒店」
    內發生口角衝突，嗣於停車場再遇後因該嫌隙進而演變成本
    件三人互毆事件，考諸被告丁○○、乙○○乃同居男女朋友
    關係，緣於與被告甲○○之對立，是渠等發生互毆攻擊時，
    顯係基於犯意聯絡而傷害被告甲○○，皆為共同正犯，公訴
    意旨漏論及此，應予補充。本件互毆過程中，被告甲○○分
    別毆打被告丁○○、乙○○各數下，以及被告丁○○毆打被
    告甲○○數下，均係侵害同一法益、出於同一目的，在密切
    接近時地所實施，各行為獨立性極為薄弱，依一般社會通念
    難以強行分開，皆應認係數個舉動之接續施行，為接續犯，
    分別合為包括一傷害行為予以評價。被告甲○○分別毆打被
    告丁○○、乙○○，乃不同侵害身體法益之犯意、各別之接
    續行為下所犯，應分論併罰（最高法院98年度台上字第392
    號判決意旨參照）。被告丁○○前於82、83年間，因違反麻
    醉藥品管理條例、肅清煙毒條例等案件，迭經臺灣高等法院
    臺南分院以83年度上訴字第937 號判處有期徒刑5 年2 月、
    臺灣臺南地方法院以82年度訴字第2472號判處有期徒刑5 月
    與3 年2 月，上開各罪經合併定應執行有期徒刑8 年7 月確
    定，至96年3 月20日縮刑期滿執行完畢，有前案紀錄表、刑
    案資料查註紀錄表各1 份可考，其於徒刑執行完畢後，5 年
    內故意再犯本件有期徒刑以上之罪，為累犯，應依刑法第47
    條第1 項加重刑度。
四、爰審酌被告甲○○、丁○○、乙○○均為智識正常之成年人
    ，自當知悉人際衝突應依理性平和之方式予以解決，詎不思
    循此，僅因細故即率然付諸暴力傷害，皆有不該；尤以被告
    丁○○已有多項犯罪前科，如前述及，猶漠視法治犯下本案
    ，顯見仍未因歷次刑事程序收得警惕，再被告甲○○亦曾多
    次犯下傷害案件，有前案紀錄表附卷可稽（判刑部分經判處
    拘役，不構成累犯），其竟再度遂行傷害，同見罔顧法治之
    情；惟衡被告甲○○尚知坦然面對刑責、自白罪行不諱之犯
    後態度，被告乙○○並無犯罪前科之良好素行（卷附前案紀
    錄表參照）；暨被告丁○○、乙○○共同攜械行兇，被告甲○○一人徒手攻擊之相異犯罪情節，以及被告甲○○犯罪造
    成二人受傷，其中被告丁○○之左眼雖未達重傷程度但視力
    已大幅衰退到0.2 至0.3 （詳前述），渠等受創傷勢之不同
    法益侵害結果，又彼此均未積極面對、妥為處理傷害對方之
    損害賠償事宜等一切情狀，各量處如主文所示之刑，併就被
    告甲○○部分定應執行刑，以及諭知本件易科罰金之折算標
    準，以資懲儆。
五、未扣案不詳棍棒1 支，無證據可認係被告所有之物，且無事
    證顯示尚復存在，爰不宣告沒收；扣案球棒1 支，被告乙○○固坦認用以毆打被告甲○○，惟稱此乃姪子所有之玩具球
    棒等語（見本院卷第369 頁反面），是無積極事證足認被告
    以所有之物供犯罪使用，自不得宣告沒收，附此敘明。
據上論斷，應依刑事訴訟法第299 條第1 項前段、刑法第28條、
第277 條第1 項、第47條第1 項、第41條第1 項前段、第8 項、
第51條第5 款，刑法施行法第1 條之1 第1 項、第2 項前段，判
決如主文。
本案經檢察官曾士哲到庭執行職務
中    華    民    國    99    年     8    月     31   日
                  刑事第四庭  審判長法  官  莊鎮遠
                                    法  官  李謀榮
                                    法  官  江振源
以上正本證明與原本無異
如不服本判決，應於判決送達後10日內向本院提出上訴書狀（應
附繕本），其未敘述上訴理由者，應於上訴期間屆滿後20日內補
提理由書狀於本院，上訴於臺灣高等法院高雄分院。
中    華    民    國    99    年     9    月      1   日
                                    書記官  潘豐益
附錄本判決論罪科刑法條：
刑法第277條
傷害人之身體或健康者，處三年以下有期徒刑、拘役或一千元以
下罰金。
犯前項之罪因而致人於死者，處無期徒刑或七年以上有期徒刑；
致重傷者，處三年以上十年以下有期徒刑。

司法院資訊處製作；財團法人民間司法改革基金會備份。
